臺灣彰化地方法院刑事判決
111年度交訴字第73號
公  訴  人  臺灣彰化地方檢察署檢察官  
被      告  楊家豪



上列被告因過失致死案件，經檢察官提起公訴(111年度偵字第44
95號)，被告於準備程序中就被訴事實為有罪之陳述，經告知簡
式審判程序之旨，並聽取公訴人及被告之意見後，由本院合議庭
裁定由受命法官獨任進行簡式審判程序，判決如下：
    主    文
楊家豪犯過失致人於死罪，處有期徒刑捌月。　　
    犯罪事實
一、楊家豪於民國110年12月11日上午11時9分許，駕駛車牌號碼
    000-0000號自用小貨車沿彰化縣芳苑鄉芳漢路漢2段301巷附
    近之產業道路由西往東方向行駛，行經上開路段與芳漢路漢
    2段301巷之無號誌交岔路口(下稱本案無號誌之交岔路口)時
    ，本應注意汽車行至無號誌之交岔路口，左方車應暫停讓右
    方車先行。而依當時天候為晴、日間自然光線、路面鋪裝柏
    油、路面乾燥、無缺陷，道路無障礙物，視距良好等情況，
    並無不能注意之情事，竟疏未注意及此，貿然直行通過本案
    無號誌之交岔路口。適有屬右方車由謝秀英騎乘之車牌號碼
    000-0000號普通重型機車沿彰化縣芳苑鄉芳漢路漢2段301巷
    由南往北方向直行，行經本案無號誌之交岔路口，亦應注意
    行經無號誌之交岔路口，應減速慢行，作隨時停車之準備。
    而依上述天候、光線、路面、道路狀況及視距等情形，並無
    不能注意之情事，亦疏未注意減速慢行，作隨時停車之準備
    ，而貿然直行通過本案無號誌之交岔路口。二車閃避不及，
    楊家豪所駕駛之自用小貨車右前車頭因而與謝秀英所騎乘之
    普通重型機車前車頭發生碰撞，致謝秀英人車倒地，受有右
    側多處肋骨骨折、雙側氣血胸、創傷性休克而當場死亡(謝
    秀英經送醫到院前心跳即已停止，急救仍無心跳)。附近民
    眾方子皓聽聞碰撞聲響後前往查看，並請渠父親洪玉成電話
    報警前來處理。楊家豪肇事後，於警方獲報到現場處理時在
    場，並於有偵查犯罪職權之員警發覺前，向到場處理之員警
    當場承認為肇事人，且願接受裁判而自首。
二、案經謝秀英女兒莊雯惠訴由彰化縣警察局芳苑分局報告臺灣
    彰化地方檢察署(下稱彰化地檢署)檢察官據報相驗後簽分，
    及謝秀英女兒莊雯雅訴由彰化地檢署檢察官偵查起訴。
    理    由
一、被告楊家豪所犯，並非死刑、無期徒刑、最輕本刑為3年以
    上有期徒刑之罪，或高等法院管轄第一審之案件，被告於準
    備程序中，就被訴事實為有罪之陳述，經受命法官告知簡式
    審判程序之旨，並聽取公訴人與被告之意見後。本院合議庭
    認適宜進行簡式審判程序，爰依刑事訴訟法第273條之1第1
    項規定，裁定由受命法官獨任進行簡式審判程序。且依刑事
    訴訟法第273條之2及第159條第2項之規定，本案不適用同法
    第159條第1項傳聞法則有關限制證據能力之相關規定，亦不
    受同法第161條之2、第161條之3、第163條之1及第164條至
    第170條規定之限制，合先敘明。
二、認定犯罪事實所憑之證據及理由 
(一)上開犯罪事實，業據被告坦承不諱【見110年度相字第974號
    卷(下稱相字卷)第51、54頁，111年度偵字第4495號卷(下稱
    偵字卷)第7頁背面，本院卷第47、56頁】，並經證人陳金山
    、方子皓、洪玉成於警詢時證述在卷、告訴人莊雯惠於警詢
    、偵查時、告訴人莊雯雅於偵查時指訴在卷(見相字卷第23
    、76、78、80頁，偵字卷第7、8頁)。復有道路交通事故調
    查報告表(一)、(二)-1、現場照片、彰化縣芳苑分局交通分
    隊110報案紀錄單、公路監理電子閘門系統查詢資料、車輛
    詳細資料報表(車牌號碼000-0000號、車牌號碼000-0000號)
　　、道路交通事故現場圖(製圖日期：110年12月13日)等資料
    附卷可稽(見相字卷第33至41、43至49、81頁)。而被害人謝
    秀英因本案交通事故受有右側多處肋骨骨折、雙側氣血胸、
    創傷性休克而當場死亡(被害人經送醫到院前心跳即已停止
    ，急救仍無心跳)一節，經彰化地檢署檢察官督同法醫師相
    驗屬實，此有秀傳醫療財團法人彰濱秀傳紀念醫院法醫參考
    病歷摘要、彰化地檢署相驗筆錄、相驗屍體證明書、檢驗報
    告書、法務部法醫研究所毒物化學鑑定書(報告日期：110年
    12月22日、法醫毒字第1106108713號)及彰化縣警察局芳苑
    分局以111年1月6日芳警分偵字第1110000311號函檢送之相
    驗照片等資料附卷可憑(見相字卷第25、50、56、57至62、6
    6、68至72頁)。
(二)汽車行至無號誌或號誌故障而無交通指揮人員指揮之交岔路
    口，支線道車應暫停讓幹線道車先行。未設標誌、標線或號
    誌劃分幹、支線道者，少線道車應暫停讓多線道車先行；車
    道數相同時，轉彎車應暫停讓直行車先行；同為直行車或轉
    彎車者，左方車應暫停讓右方車先行，道路交通安全規則第
    102條第1項第2款定有明文。被告駕駛車牌號碼000-0000號
    自用小貨車上路，自應知悉且遵守前揭道路交通安全規則，
    且此亦為被告應注意之事項。而依卷附之道路交通事故調查
    報告表(一)所載及現場照片所示，本案交通事故發生時天候
    為晴、日間自然光線、路面鋪裝柏油、路面乾燥、無缺陷，
    道路無障礙物，及視距良好，則被告並無不能注意之情事。
    詎其駕駛上開自用小貨車，行經本案無號誌之交岔路口時，
    竟疏未注意前揭規定之義務，貿然直行通過本案無號誌之交
    岔路口，未暫停讓其右方車即由被害人騎乘之車牌號碼000-
    0000號普通重型機車先行，未遵守上述道路交通安全規則而
    肇致本案交通事故，並造成被害人人車倒地，受有右側多處
    肋骨骨折、雙側氣血胸、創傷性休克而當場死亡，被告就本
    案交通事故之發生，確有過失至明。又經彰化地檢署檢察官
    將本案交通事故送請交通部公路總局臺中區監理所彰化縣區
    車輛行車事故鑑定會(下稱彰化縣區車輛行車事故鑑定會)鑑
    定，鑑定結果亦認被告駕駛自用小貨車，行至無號誌交岔路
    口，左方車未暫停讓右方機車先行，為肇事主因；被害人駕
    駛普通重型機車，行經無號誌交岔路口，疏未減速慢行，作
    隨時停車之準備，為肇事次因，此有交通部公路總局臺中區
    監理所以111年2月25日彰鑑字第1100357732號函檢送之彰化
    縣區車輛行車事故鑑定會彰化縣區0000000案鑑定意見書附
    卷可佐(見相字卷第93、94頁)。益徵被告對於本案交通事故
    之發生確有過失。又被害人因本案交通事故受有上述傷勢而
    當場死亡，足見被告之過失行為與被害人之死亡結果間，具
    有相當因果關係，被告自應負過失致人於死之罪責。雖被害
    人依當時之天候、光線、路面、道路狀況及視距等情形，並
    無不能注意之情事，卻於行經本案無號誌之交岔路口時，疏
    未注意減速慢行，作隨時停車之準備，而貿然直行通過本案
    無號誌之交岔路口，就本案交通事故之發生亦有過失。惟此
    僅為被害人是否與有過失之問題，並無礙於被告本案罪責之
    成立。
(三)綜上所述，足認被告前開任意性之自白與事實相符，堪以採
    信。本案事證已臻明確，被告犯行堪以認定，應予依法論科
    。 　　
三、論罪科刑
(一)核被告所為，係犯刑法第276條之過失致人於死罪。　
(二)被告肇事後，於警方獲報到現場處理時在場，並於有偵查犯
    罪職權之員警發覺前，向到場處理之員警當場承認為肇事人
    ，有彰化縣警察局道路交通事故肇事人自首情形紀錄表在卷
    足徵(見本院卷第27頁)，嗣後並到庭接受裁判。堪認被告係
    對於未經發覺之罪自首，爰依刑法第62條前段規定，減輕其
    刑。
(三)爰以行為人之責任為基礎，審酌被告參與道路交通，自應確
    實遵守交通規則以維護其他用路人之安全。其因前述駕駛疏
    失，肇致本案交通事故，造成被害人死亡，令被害人家屬承
    受喪失至親之傷痛，被告行為實有不該。併斟酌被告過失情
    形、被害人就本案交通事故之發生與有過失，被告於犯罪後
    ，坦承犯行，惟未能與被害人家屬達成和解，被告除本案外
    ，前無其他刑事犯罪紀錄之素行，有臺灣高等法院被告前案
    紀錄表附卷足憑(見本院卷第13頁)。兼考量被告自述就讀大
    學中，家中成員尚有父母、2個姐姐，其經濟來源由父母提
    供(見本院卷第57頁)，及公訴人、被告、告訴人2人對於被
    告科刑範圍之意見(見本院卷第37至41、57頁)等一切情狀
    ，量處如主文所示之刑。 
(四)被告未曾因故意犯罪受有期徒刑以上刑之宣告，固有臺灣高
    等法院被告前案紀錄表可佐。惟本院審酌被告過失情節為肇
    致本案交通事故之主因，並造成被害人死亡，令被害人家屬
    承受莫大精神上痛苦與遺憾。而被告未能與被害人家屬達成
    和解及獲得被害人家屬之諒解。本院斟酌上情，認對被告所
    宣告之刑，並無以暫不執行為適當之情形，自不宜為緩刑之
    宣告，併此敘明。
據上論斷，應依刑事訴訟法第273條之1第1項、第299條第1項前
段，判決如主文。
本案經檢察官洪英丰提起公訴，檢察官黃建銘到庭執行職務。
中　　華　　民　　國　　111 　年　　8 　　月　　18　　日
                  刑事第三庭  法  官  林慧欣
以上正本證明與原本無異。　　　　　　　　　
如不服本判決應於收受判決後20日內向本院提出上訴書狀，並應
敘述具體理由。其未敘述上訴理由者，應於上訴期間屆滿後20日
內向本院補提理由書(均須按他造當事人之人數附繕本)「切勿逕
送上級法院」。
告訴人或被害人對於判決如有不服具備理由請求檢察官上訴者，
其上訴期間之計算係以檢察官收受判決正本之日期為準。
中　　華　　民　　國　　111 　年　　8 　　月　　18　　日
                              書記官  楊雅芳
附錄本案論罪科刑法條
中華民國刑法第276條
因過失致人於死者，處5年以下有期徒刑、拘役或50萬元以下罰
金。